臺灣桃園地方法院刑事判決　　　　　　　94年度重訴字第59號
公　訴　人　臺灣桃園地方法院檢察署檢察官
被　　　告　乙○○
選任辯護人　劉楷　　律師
　　　　　　林凱　　律師
上列被告因毒品危害防制條例案件，經檢察官提起公訴（94年度
偵字第13746 號），本院判決如下：
    主  文
乙○○共同運輸第一級毒品，處有期徒刑拾伍年。扣案第一級毒
品海洛因驗餘淨重合計壹仟肆佰陸拾點肆零公克（純度百分之
捌拾壹點柒零，純質淨重壹仟壹佰玖拾伍點陸零公克）沒收銷燬
；扣案空包裝塑膠袋陸個、保險套拾壹個（重壹佰肆拾捌點柒
零公克）、繃帶柒條及SONY ERICSSON 廠牌行動電話壹支（含
SIM 卡）均沒收。
    事  實
一、乙○○明知海洛因為毒品危害防制條例第2 條第2 項第1 款
    所定之第一級毒品，並為行政院依懲治走私條例公告之管制
    進出口物品，不得運輸及私運。竟於接獲前在香港某酒吧認
    識不詳真實姓名、年籍綽號「阿JOE 」之成年男子（下稱綽
    號「阿JOE 」者）來電，委託為其運輸第一級毒品海洛因進
    入臺灣，並由綽號「阿JOE 」者提供澳門至臺灣之往返機票
    及食宿費用，並許以事成後付港幣（下同）2 萬元之代價酬
    勞表示有毒品要運來臺灣，乙○○聞之應允。即共同基於運
    輸及私運屬管制進出口物品之第一級毒品海洛因進入臺灣之
    犯意聯絡，依約於民國94年7 月27日自香港前往澳門碼頭，
    進入約定碼頭裡廁所內等候、會合，未幾綽號「阿JOE 」者
    指派與之有犯意聯絡之不詳真實姓名、年籍成年大陸男子1
    人（下稱大陸成年男子）前來接應，於搭乘計程車前往澳門
    富豪飯店途中，該大陸成年男子在某處下車後，旋與綽號「
    阿JOE 」者一同坐上計程車，共同前往綽號「阿JO E」者預
    先安排富豪飯店房間內，嗣乙○○1 人獨留房間內，綽號「
    阿JOE 」者與該大陸成年男子共同外出，1 小時後，攜回裝
    有以保險套分裝成31小包，再以6 個塑膠袋【2 個大塑膠袋
    （即2 大包，內有13個保險套包裝之海洛因）、4 個小塑膠
    袋（即4 小包，內有18個保險套包裝之海洛因）】包裹之第
    一級毒品海洛因（驗餘淨重合計1463.40 公克、空包裝重14
    8.70公克、純度81.70 ％，純質淨重1195.60 公克），在房
    間將裝有海洛因之2 大包，以綽號「阿JOE 」者預先購買之
    繃帶綑綁於乙○○左右大腿各1 大包，另左右兩小腿處各綑
    綁2 小包後，囑乙○○於翌日自澳門搭乘長榮航空公司BR-8
    08號班機前往臺灣。乙○○於94年7 月28日獨自搭乘計程車
    前往機場搭機，於同日14時45分許抵達桃園中正國際機場。
    嗣經內政部警政署航空警察局安檢隊員警發覺乙○○走路姿
    勢怪異，遂於通關時將其查獲，並扣得上揭其所運輸之第一
    級毒品海洛因2 大包及4 小包，及綽號「阿JOE 」者所有供
    綑綁挾藏俾運送第一級毒品海洛因所用之繃帶7 條及供運輸
    毒品聯絡用SONY ERICSSON 廠牌行動電話1 支（含SI M卡）
    。
二、案經內政部警政署航空警察局移送臺灣桃園地方法院檢察署
    檢察官偵查起訴。
    理  由
一、訊據被告乙○○固坦承於上揭時間搭機到臺灣，在中正機場
    為警在其兩腿上查獲毒品海洛因，惟辯稱：綽號「阿JOE 」
    者說有一些文件要我幫他帶往臺灣，後來我認為他們不是要
    我帶文件，原本不要幫他們帶，但是他知道我住處，威脅要
    對我父母親不利，在受脅迫下才答應，不知道在澳門富豪飯
    店內，綁在其腿上的東西是海洛因，後來到海關被查獲時，
    才知道是海洛因云云。經查：
(一)被告乙○○於94年7 月28日自澳門搭乘長榮航空公司BR-808
    號班機前來臺灣通關時，因行跡怪異，為警在其兩腿上查獲
    以7 條繃帶綑綁之第一級毒品海洛因2 大包（內有13個保險
    套包裝之海洛因）、4 小包（內有18個保險套包裝之海洛因
    ），及綽號「阿JOE 」者所有供運輸毒品聯絡用之SONY  ER
    ICSSON廠牌行動電話1 支（含SIM 卡）等情，已據被告於警
    詢、檢察官訊問時、本院準備程序及審理時供認不諱（見偵
    卷第5 、6 、46頁、本院卷第24、25、79、80頁）。核與證
    人即查獲被告之內政部警政署航空警察局安檢隊員警丙○○
    、甲○○於本院審理時證述情節相符（見本院卷第70至74頁
    ）。且扣案之以上揭方式包裝之白色粉末，經送檢驗結果確
    均含有第一級毒品海洛因成分（驗餘淨重合計1463.40 公克
    、空包裝重148.70公克、純度81.70 ％，純質淨重1195.60
    公克），有法務部調查局94年8 月31日調科壹字第08000991
    9 號鑑定通知書附卷可稽（見本院卷第18頁），復有綽號「
    阿JOE 」者所有供綑綁挾藏俾運送第一級毒品海洛因所用之
    繃帶7 條及供運輸毒品聯絡用SONY ERICSSON 廠牌行動電話
    1 支（含SIM 卡）扣案可佐，暨查獲現場照片6 張、台北關
    稅局扣押貨物（運輸工具）收據及搜索筆錄、長榮航空BR-8
    08號班機訂位紀錄表各1 張在卷足按。足見被告確自澳門運
    輸第一級毒品海洛因入境。
(二)被告乙○○雖辯稱：綽號「阿JOE 」者說有一些文件要我幫
    他帶往臺灣，後來我認為他們不是要我帶文件，原本不要幫
    他們帶，但是他知道我住處，威脅要對我父母親不利，在受
    脅迫下才答應，不知道在澳門富豪飯店內他們綁在我腿上的
    東西是海洛因，後來到臺灣在海關被查獲時，才知道是海洛
    因云云。惟查：被告於警詢及於偵審時均供稱：94年7 月28
    日是獨自1 人自綽號「阿JOE 」者安排住宿之澳門富豪飯店
    搭乘計程車前往機場搭機前來臺灣；事成後報酬港幣2 萬元
    是在電話中就約定好的，說定後我才提供資料給綽號「阿JO
    E 」者訂機票等語（見偵卷第6 頁、本院卷第80頁）。復查
    綽號「阿JOE 」者等人係以將毒品海洛因綑綁於被告兩腿間
    之怪異方式，提供機票食宿，並於事成後給予2 萬元酬勞，
    要被告將之挾帶前來臺灣，而前述方式，即係俗稱「空中飛
    人」，以此方式挾帶運輸毒品海洛因入境，係違法犯行，迭
    見諸於香港、澳門及國際媒體報導，被告係成年受有高等教
    育之人，當無法諉稱不知。復觀之，被告於本院審理時供稱
    ：其認為綽號「阿JOE 」者等人綑綁在其兩腿上之物品是不
    法東西，有可能是毒品、藥品等語（見本院卷第77頁），顯
    見被告對於挾藏運輸之物品係毒品早已認知甚明。
(三)另觀之被告迭於警詢、偵審中供稱：綽號「阿JOE 」者向其
    表示幫其帶重要文件至臺灣即可獲得2 萬元酬勞云云，衡情
    當今快遞運輸業發達，朝發夕至，重要且具時效性文件，以
    快遞運輸即可，焉須花費高額費用請被告專程攜帶至臺灣，
    被告豈有單純攜帶文件至臺灣即可獲得高額酬勞之理？甚且
    被告幫綽號「阿JOE 」者帶重要文件到臺灣來，竟不知要交
    給何人，亦不知如何聯絡對方，需至預先安排特定飯店等候
    對方撥打綽號「阿JOE 」者交付之行動電話聯絡，更異於一
    般受委託攜帶文件之方式。再者果如被告所稱：遭脅迫下所
    為云云，為何被告於94年7 月28日獨自搭乘計程車前往機場
    ，未在綽號「阿JO E」者等人監控下，可自由行動時，不報
    警處裡，甚或將毒品丟棄離開，而是依約前往機場搭機，顯
    見其所辯與事實不符。
(四)被告聲請本院委請中華旅行社向香港警務處函查被告有無犯
    罪紀錄，以證明被告係單純大學生，因誤交損友始涉及本案
    ，對毒品並無認識云云，查被告在香港是否犯罪，與被告本
    件犯行無關，更無法推論出被告在香港有無犯罪即對於毒品
    無認識。而被告知悉運輸進入臺灣之物是毒品海洛因，已如
    前述。本院認無再向香港警務處調閱被告有無犯罪紀錄必要
    ，附此敘明。綜述，被告所辯均無可採。事證明確，被告與
    綽號「阿JOE 」者、該大陸成年男子共同運輸並私運第一級
    毒品海洛因入境之犯行，堪以認定。
二、按海洛因係毒品危害防制條例第2 條第2 項第1 款規定之第
    一級毒品，並屬行政院依懲治走私條例公告之「管制物品項
    目及其數額」甲項第4 款所列之管制進出口物品。次按香港
    澳門關係條例第35條第2 項規定：「輸入或攜帶進入臺灣地
    區之香港或澳門物品，以進口論；其檢驗、檢疫、管理、關
    稅等稅捐之徵收及處理等，依輸入物品有關法令之規定辦理
    。」因此，自澳門攜帶物品進入臺灣，應以進口論（最高法
    院88年度臺上字第5421號判決意旨參照），自有適用懲治走
    私條例之規定。被告自澳門私運管制進口之第一級毒品海洛
    因入境，核被告所為，係犯毒品危害防制條例第4 條第1 項
    之運輸第一級毒品罪及懲治走私條例第2 條第1 項之私運管
    制物品進口罪。被告持有第一級毒品海洛因之低度行為，應
    為運輸之高度行為所吸收，不另論罪。被告與綽號「阿JOE
    」者、該名大陸成年男子間，有犯意聯絡及行為分擔，均為
    共同正犯。被告以一行為同時觸犯毒品危害防制條例第4 條
    第1 項之運輸第一級毒品罪、懲治走私條例第2 條第1 項之
    私運管制物品進口罪，為想像競合犯，依刑法第55條規定，
    應從一重以運輸第一級毒品罪處斷。又被告貪圖小利，僅為
    2 萬元之代價即鋌而走險，觸犯運輸第一級毒品海洛因之重
    罪，所攜帶之毒品尚未流入市面，如處以該罪最輕法定本刑
    無期徒刑，尚嫌過重，犯罪情狀尚堪憫恕，特依刑法第59條
    規定減輕其刑。被告雖供出：要其運輸毒品之人為綽號「阿
    JOE 」者等語。惟按犯第4 條第1 項之罪，供出毒品來源，
    因而破獲者，得減輕其刑，毒品危害防制條例第17條定有明
    文。被告僅供述要其運輸毒品之人綽號，並未進一步提供該
    人確實年籍資料，以供檢警追查破獲，與上開得減輕其刑規
    定不符，併此敘明。爰審酌被告犯罪動機、手段、所生危害
    、運輸毒品數量，為貪港幣2 萬元之報酬，干犯法紀，及犯
    後態度等一切情狀，量處如主文所示之刑。扣案第一級毒品
    海洛因，驗餘淨重合計1463.40 公克（純度81.70 ％，純質
    淨重1195.60 公克），係毒品危害防制條例第2 條第2 項第
    1 款所列之第一級毒品，應依同條例第18條第1 項前段規定
    宣告沒收並銷燬之；其外包裝塑膠袋6 個及保險套31個（重
    148.70公克），係用於包裹毒品，防其裸露、潮濕，便於
    帶挾藏之用，為供運輸毒品所用之物，並為被告之共犯綽號
    「阿JOE 」者所有，應依同條例第19條第1 項之規定宣告沒
    收（參照最高法院93年度臺上字第5746號判決）。至送驗用
    罄部分，已不復存在，自毋庸重為沒收之諭知。另查扣綑綁
    繃帶7 條、SONY ERICSSON 廠牌行動電話1 支（含SI M卡）
    ，分別係共犯綽號「阿JOE 」者所有供綑綁毒品海洛因所用
    及交付予被告供挾藏運送毒品海洛因聯絡之用，已據被告供
    承無誤，可認係共犯綽號「阿JO E」者所有之物，亦應依同
    條例第19條第1 項規定宣告沒收。又上開物品既經扣案，自
    無全部或一部不能沒收之情形，即毋庸依同條項之規定另諭
    知如全部或一部不能沒收時，追徵其價額。另被告使用臺灣
    、澳門來回之機票，及食宿費用，已因消費使用而無價值，
    且非直接供本件犯罪所用或所得之物，爰不予以宣告沒收，
    併此敘明。
據上論斷，應依刑事訴訟法第299 條第1 項前段、毒品危害防制
條例第4 條第1 項、第18條第1 項前段、第19條第1 項、懲治走
私條例第2 條第1 項、第11條、香港澳門關係條例第35條第2 項
、刑法第11條、第28條、第55條、第59條、第37條第2 項，判決
如主文。
本案經檢察官趙燕利到庭執行職務。
中　　華　　民　　國　　94　　年　　11　　月　　30　　日
                  刑事第五庭審判長法  官  潘政宏
                                  法　官　周炳全
                                  法  官  邱滋杉
以上正本證明與原本無異。
如不服本判決，應於送達後10日內，向本院提出上訴狀（應附繕
本），上訴於臺灣高等法院。
                                  書記官　高文靜
中　　華　　民　　國　　94　　年　　11　　月　　30　　日
附錄：本案論罪科刑法條全文
毒品危害防制條例第四條第一項：
製造、運輸、販賣第一級毒品者，處死刑或無期徒刑；處無期徒
刑者，得併科新臺幣一千萬元以下罰金。
懲治走私條例第二條第一項：
私運管制物品進口、出口逾公告數額者，處七年以下有期徒刑，
得併科新臺幣三百萬元以下罰金。
